【裁判字號】    99,再抗,6
【裁判日期】    990730
【裁判案由】    給付違約金
【裁判全文】
臺灣高等法院臺中分院民事裁定  99年度再抗字第6號
再審聲請人  乙○○
送達代收人  丙○○
再審相對人  客喜康企業股份有限公司
法定代理人  甲○○
代  理  人  林建宏律師
上列當事人間給付違約金事件，再審聲請人對於中華民國99年3
月9日本院98年度上易字第159號確定裁定聲請再審，本院裁定如
下：
    主  文
再審之聲請駁回。
再審聲請訴訟費用新臺幣壹仟元由再審聲請人負擔。
    理  由
一、按再審之訴，應於30日之不變期間內提起；前項期間，自判
    決確定時起算，判決於送達前確定者，自送達時起算，其再
    審之理由發生或知悉在後者，均自知悉時起算，但自判決確
    定後已逾5年者，不得提起。民事訴訟法第500第1、2項定有
    明文。上開規定，於確定裁定準用之，同法第507條著有明
    文。查再審聲請人於民國（下同）99年4月6日對本院99年3
    月9日98年度上易字第159號確定裁定（下稱前審確定裁定）
    聲請再審，未逾30日不變期間，其聲請再審自屬合法，合先
    明。
二、本件再審聲請意旨略以：
  (一)、前審確定裁定認再審聲請人乙○○上訴不合法，其理由略
      為：「本件第一審判決，……已屆滿上訴期間，乃上訴人
      提出之上訴書狀，遲至同年月30日，始行到院，已逾上開
      不變期間，其上訴即非合法。（裁定書第1頁倒數第4行至
      第2頁第3行）」、「……在通常之共同訴訟，其共同訴訟
      中之一人或數人提起上訴，其效力不及於其他共同訴訟人
      。……。（同上，第2頁第4行後段至第6行）」，然而，
      前審確定裁定有違背民事訴訟法第496條第1項第1款「適
      用法規顯有錯誤，即判決違背法令之處」，茲說明如下：
    1.按民事訴訟法第56條第1項規定：「訴訟標的對於共同訴
      訟之個人必須合一確定者，訴訟標的對於共同訴訟之各人
      必須合一確定者，適用下列各款之規定：一、共同訴訟人
      中一人之行為有利益於共同訴訟人者，其效力及於全體；
      不利益者，對於全體不生效力。二、他造對於共同訴訟人
      中一人之行為，其效力及於全體。三、共同訴訟人中之一
      人生有訴訟當然停止或裁定停止之原因者，其當然停止或
      裁定停止之效力及於全體。」
    2.次按，最高法院33年度上字第4810號判例：「民法第275
      條規定連帶債務人中之一人受確定判決，而其判決非基於
      該債務人之個人關係者，為他債務人之利益亦生效力，故
      債權人以各連帶債務人為共同被告提起給付之訴，被告一
      人提出非基於其個人關係之抗辯有理由者，對於被告各人
      即屬必須合一確定，自應適用民事訴訟法第56條第1項之
      規定。」，是以，連帶債務人為之共同訴訟，共同訴訟人
      之一人之有利行為將及於全體共同訴訟人，此先陳明。
    3.經查，魏國瑞即品冠飲料行與乙○○為連帶債務人，參照
      上開判例意旨可知為類似要共同訴訟，應適用民事訴訟法
      第56條之相關規定。惟前審確定裁定卻認二名上訴人為通
      常、普通之共同訴訟，魏國瑞即品冠飲料行之上訴行為不
      及於乙○○，此與民事訴法第56條、最高法院判例之意旨
      不合，是以前審確定裁定顯有判決違背法令之處。
    4.此外，兩造當事人及受命法官於前審準備程序對於乙○○
      上訴合法皆不爭執，但前審卻以裁定駁回乙○○之上訴，
      此誠屬適用法律之突襲，亦屬判決違背法令之處。
  (二)、再審聲請之聲明：
    1.本院98年度上易字第159號民事裁定、台灣台中地方法院
      97年度訴字第2719號民事判決，不利再審原告之部份均廢
      棄。
    2.上開廢棄部份，再審相對人在第一審之訴駁回。
    3.再審聲請之程序費用由再審相對人負擔。
三、本院98年上易字第159號、台灣台中地方法院97年度訴字第
    2719號請求給付違約金事件是否均屬普通共同訴訟？有無民
    事訴訟法第56條第1項第1款之適用？茲分述如下：
  (一)、按「民事訴訟法第56條第1項所稱訴訟標的，對於共同訴
      訟之各人必須合一確定者，係指固有必要共同訴訟與類似
      必要共同訴訟而言。依法律之規定必須數人一同起訴或數
      人一同被訴，當事人之適格始無欠缺者，謂之固有必要共
      同訴訟。數人在法律上各有獨立實施訴訟之權能，而其中
      一人起訴或一人被訴時，所受之本案判決依法律之規定對
      於他人亦有效力者，如該他人為共同訴訟人，即為類似必
      要共同訴訟。」（參照最高法院28年上字第2199號判例要
      旨），基此，倘須全體一同起被訴，當事人適格始無欠缺
      者，為固有必要共同訴訟。而本件再審相對人在台灣台中
      地方法院97年度訴字第2719號請求給付違約金事件及本院
      98年上易字第159號請求給付違約金事件，並無要求乙○
      ○、魏國瑞即品冠飲料行必須共同被訴（即民法第273條
      並無規定須以全體連帶債務人為被告），故非固有必要共
      同訴訟；倘不須全體一同起被訴，而一人起被訴所受判決
      效力，依法律規定，及於未為訴訟之他人，為類似必要共
      同訴訟。查本件台灣台中地方法院97年度訴字第2719號請
      求給付違約金事件及本院98年上易字第159號請求給付違
      約金事件，並無魏國瑞即品冠飲料行被訴，其判決效力會
      及於再審聲請人乙○○之情形（即無民事訴訟法第401條
      、第582條之情形），故亦非類似必要共同訴訟。是本件
      依最高法院28年上字第2199號判例意旨，為普通共同訴訟
      ，並無民事訴訟法第56條第1項第1款適用之餘地。再審聲
      請人之主張，自無可採。
  (二)、況本件訴訟標的法律關係對各連帶債務人，即品冠飲料行
      及乙○○而言，係分別存在。且連帶債務人中一人與債權
      人之間行為之效力，依民法第279條之規定，係「原則」
      上不及於他連帶債務人，即連帶債務人間仍有受勝敗不同
      之判決；復依民法第276條及第280條但書亦可知，各連帶
      債務人雖為連帶，但仍有一定程度之獨立性，民法第275
      條之規定係一例外，按其立法目的、法理，乃係保護其他
      連帶債務人，而非基於合一確定之法理。再審聲請人所援
      引之最高法院33年上字第4810號判例，與本件並不相同，
      自無民事訴訟法第56條第1項第1款適用之餘地。故前審確
      定裁定「……在通常之共同訴訟，其共同訴訟中之一人或
      數人提起上訴，其效力不及於其他共同訴訟人。……。經
      查本件上訴人（乙○○）提起上訴，因不合法而遭駁回，
      業如上述，而原審共同被告魏國瑞提起上訴，亦因上訴無
      理由另經判決駁回在案，則魏國瑞上訴之效力，尚不及於
      上訴人，……。」等語，並無不合，從而，在本院99年3
      月9日98年度上易字第159號民事判決僅列魏國瑞即品冠飲
      料行未列再審聲請人乙○○為上訴人，亦無違誤。
四、再審聲請意旨另主張：兩造當事人及受命法官於前審準備程
    序對於乙○○上訴合法皆不爭執，但前審卻以裁定駁回乙○
    ○之上訴，此誠屬適用法律之突襲，亦屬判決違背法令之處
    云云。惟查：本院前審確定裁定以「按當事人提起第二審上
    訴，應於第一審判決正本送達後20日之不變期間內為之，民
    事訴訟法第440條定有明文。本件第一審判決正本，係於98
    年2月20日寄存於臺北市政府警察局中山分局長安東路派出
    所以為送達，有送達證書在卷可考，扣除在途期間5日後，
    至98年3月27日，已屆滿上訴期間，乃上訴人提出之上訴書
    狀，遲至同年月30日，始行到院，已逾上開不變期間，其上
    訴即非合法，應予駁回」等語，而裁定駁回再審聲請人乙○
    ○對原審97年度訴字第2719號民事判決之上訴，並無違誤。
    查上訴是否合法，乃法院應依職權調查之事項，並不因兩造
    當事人及受命法官於前審準備程序對於再審聲請人上訴合法
    皆不爭執，而得改變，使上訴不合法而成為合法。從而，本
    院前審以裁定駁回再審聲請人之上訴，並無適用法律之突襲
    之判決違背法令之處。從而，再審聲請人此部分之主張，亦
    無可採。
五、綜上所述，前審確定裁定並無違背民事訴訟法第496條第1項
    第1款「適用法規顯有錯誤即判決違背法令之處」之情形，
    從而，再審聲請人聲請本件再審為無理由，應予駁回。
六、據上論結，本件再審聲請為無理由，依民事訴訟法第507條
    、第95條、第78條，裁定如主文。
中    華    民    國    99    年    7     月    30    日
                民事第一庭    審判長法  官  吳火川
                                    法  官  饒鴻鵬
                                    法  官  胡景彬
以上正本係照原本作成。
不得抗告。
                                    書記官  劉建智
中    華    民    國    99    年    8     月    2     日
                                                      Ｖ

司法院資訊處製作；財團法人民間司法改革基金會備份。
